臺灣高等法院臺南分院刑事判決　　　　　　九十三年度上易字第二七三號　　　Ｇ
　　　上　訴　人
　　　即　被　告　乙　○　○
右上訴人因傷害案件，不服臺灣臺南地方法院九十二年度易字第一三八五號中華民國
九十三年四月三十日第一審判決（起訴案號：臺灣臺南地方法院檢察署九十二年度偵
字第一一八二四號），提起上訴，本院判決如左：
      主      文
上訴駁回。
      事      實
一、乙○○係吳三文之前妻，甲○○係吳三文之同居人，緣甲○○於九十二年八月二
    十九日下午四時許，帶同其與吳三文所生之子孫國、女孫國晴至臺南市○○街
    二二五巷七三號探視吳三文之父親吳春和時，在該處二樓往三樓之樓梯間，與從
    三樓下樓之乙○○相遇並發生爭執，二人進而有拉扯之動作。適乙○○站在上方
    ，而甲○○站在下方時，乙○○竟基於傷害他人身體之犯意，以腳踢甲○○之胸
    部，致甲○○往後跌撞，而受有左胸部紅腫０‧二×二公分及０‧二×三公分、
    右手臂皮下瘀血三×六公分等傷害。
二、案經甲○○訴請臺灣臺南地方法院檢察署檢察官偵查起訴。
      理      由
一、訊之上訴人即被告固坦承於右揭時、地與證人即告訴人甲○○發生拉扯，並於拉
    扯間用腳踢甲○○，惟矢口否認有何傷害犯行，辯稱：伊有拉扯的行為，在拉扯
    當中伊出了腳，但那只是身體的正常防衛反應，沒有傷害甲○○的意思；本件衝
    突是因為甲○○有侵入住宅的行為在先，伊主張正當防衛云云。
二、惟查：
  (一)九十二年八月二十九日下午四時許，被告乙○○因告訴人甲○○到伊及證人吳春
    和等人位於臺南市○○街二二五巷七三號住處，在該處二樓往三樓之樓梯間，二
    人發生爭執，並有拉扯，當被告站在上方，而證人甲○○站在下方時，被告竟出
    腳踢告訴人之胸部，致告訴人往後跌撞，而受有左胸部紅腫０‧二×二公分及０
    ‧二×三公分、右手臂皮下瘀血三×六公分等傷害之情事，業據被告與告訴人二
    人供述一致在卷（詳原審卷第十五、三十頁），核與證人孫國晴之證述情節大致
    相符（詳發查卷第九頁；原審卷第五七頁），復有臺南市立醫院九十二年八月二
    十九日驗傷診斷書可資佐證（詳發查卷第二頁）。被告確有傷害證人甲○○成傷
    之行為，足以認定。
  (二)被告雖辯稱：伊無傷害之意一節，惟被告出腳踢到證人甲○○胸部之行為，並非
    源自無法控制之反射動作。而衡諸常情，在樓梯間出腳踢他人之胸部，當會造成
    他人胸部甚且其他部位受傷（如掉下樓梯致傷），乃眾人皆知之事。則被告明知
    上情，仍有意識的出腳踢證人甲○○之胸部，致證人甲○○受有傷害。其有傷害
    他人身體之犯意至明。被告辯稱無傷害之故意，委不足取。
  (三)被告又以正當防衛置辯，然按刑法第二十三條所定之正當防衛，係以對於現在不
    法之侵害，而出於防衛自己或他人權利之行為為要件，易言之，除客觀上須存在
    正當防衛情狀外，行為人主觀上亦須係出於正當防衛之意思為之，始足當之。被
    告雖辯稱：證人甲○○係無故侵入住宅，房子所有權人吳佳音並不同意證人甲○
    ○入內等情，而證人即臺南市○○街二二五巷七三號房屋所有權人吳佳音於原審
    審理時亦附和上詞（詳原審卷第六八頁）。惟告訴人甲○○供稱：伊帶兒子孫國
    及女兒孫國晴到臺南市○○街二二五巷七三號吳春和住處，係要探視吳春和，
    詢問吳三文現在何處等語，核與證人即告訴人之女孫國晴於原審證稱：「（當天
    你為何會與母親、孫國到那個地方去？）是要去找爺爺。」「（當天你何時知
    道母親要帶你去找爺爺？）在家裡母親就有說。」等情相符（詳原審卷第五五頁
    ）。並當庭提出臺南市○○街二二五巷七三號之鑰匙，證明伊從九十年起，就常
    常出入該處。而被告前夫吳三文之父吳春和原審亦證稱：「（這副鑰匙是否是賢
    北街的鑰匙？（提示並告以要旨））我不清楚，可是告訴人的鑰匙是我拿給他打
    的。」「（賢北街的鑰匙何人拿給證人甲○○？）我拿給甲○○去打鑰匙的，我
    忘了何時交給他，是甲○○叫我拿給他的，大約二年左右。」「（你搬到賢北街
    時，證人甲○○有無常常帶孫子去找你或找你兒子？）偶而會去，證人甲○○那
    時候沒有工作，偶而會帶孫子去玩。」「（被告與證人甲○○打架之前三個月之
    內，證人甲○○有無常常到你家找你？）有，證人甲○○有帶小孩來玩。」等語
    明確（詳原審卷第六八、七二至七四頁）。參以媳婦帶同孫子、孫女至公公住處
    探視或詢問事情，乃屬人倫事理之常，被告亦認同上情（詳原審卷第七八頁）。
    稽上觀之，則告訴人甲○○出入該處，顯已經過證人即居住人吳春和之同意無誤
    。又告訴人所稱：伊帶兒子孫國及女兒孫國晴到臺南市○○街二二五巷七三號
    吳春和住處，係要探視吳春和，詢問吳三文現在何處等節，亦非虛妄。從而，證
    人甲○○既是經過證人吳春和之同意，攜同證人孫國晴及孫國至該處探視吳春
    和或詢問吳春和事情，即應堪認其因此而進入該處屋內非無正當之理由，要與被
    告主張之刑法第三百零六條第一項無故侵入他人住宅罪構成要件有間，自難謂有
    正當防衛之客觀情狀存在。
  (四)證人吳春和於原審證稱：「（你是否知道被告乙○○和證人甲○○以前是否見過
    面？何時？）有。證人孫國晴約二歲時，我兒子有帶乙○○過去立德一路，有見
    過面，見面時沒有發生什麼事。」等語（詳原審卷第七四、七五頁），而被告於
    原審亦供承：「（之前是否見過證人甲○○？）證人甲○○生孫國晴的時候，我
    先生是帶我去拿身分證，當時我已經生下吳政諺，只有見過那次面。」「（當天
    你看到證人甲○○，你是否知道他是證人甲○○？）我心理有譜，我知道他是來
    鬧的，他之前有打電話來罵。」等語綦詳（詳原審卷第七九頁）。併參以證人吳
    佳音及吳春和於原審均結證稱：「（證人甲○○之前有無到賢北街吵鬧過？）有
    ，他每次去都是說要找我爸爸，當時我爸爸在，而且打電話給我，我有在電話當
    中跟他對罵，因為我嬸嬸也有跟我講過。」「（被告九十二年七月二十六日搬進
    來之後的壹個月間，證人甲○○有無去過？）有去一次，被告那天不在，證人甲
    ○○有到樓上去看，所以知道被告乙○○有搬進去住，證人甲○○有把被告的照
    片撕掉，後來過沒有多久，就發生這件事情。」等語（詳原審卷第六八、七六頁
    ）。足見被告於案發當時，已然明知告訴人甲○○之身分，並非如其所稱係屬不
    認識之人無故侵入住宅，故而出於防衛之意思，用腳踢傷告訴人甲○○之胸部。
    惟被告所稱：甲○○於案發前有至該處吵鬧一情，應堪信為真實。則稽核前揭調
    查所得，被告於案發當時，應係害怕甲○○又至該處無理取鬧（將來不法侵害）
    ，欲加以驅離，然告訴人甲○○卻執意上樓，始出腳傷害甲○○，以制止甲○○
    上樓，並將之趕離該處。準此，被告在明知案發當時客觀上並無正當防衛情狀存
    在（即非陌生人無故侵入住宅）之情況下，猶如上述出腳踢甲○○之胸部，致其
    受傷，實難認被告前揭行為，係基於排除現在不法侵害以防衛自己權利之意思所
    為。被告前揭辯稱：伊係基於防衛之意，始行出腳踢證人甲○○之胸部一情，亦
    不足取。
  (五)綜上所述，本案於客觀上並無正當防衛情狀之存在，而被告出腳踢傷證人甲○○
    ，又非基於排除現在不法侵害以防衛自己權利之意思，其所為顯與正當防衛要件
    有別，自無正當防衛可言。被告前揭辯解，均難憑採為有利之認定。本件事證明
    確，被告傷害犯行足以認定。
三、查被告乙○○基於傷害他人身體之犯意，以腳踢甲○○胸部，致甲○○往後跌撞
    ，而受有左胸部紅腫０‧二×二公分及０‧二×三公分、右手臂皮下瘀血三×六
    公分等傷害，核其所為，係犯刑法第二百七十七條第一項傷害罪。
四、原審以被告罪證明確，因予適用刑法第二百七十七條第一項、第四十一條第一項
    前段，罰金罰鍰提高標準條例第一條前段、第二條規定，並審酌被告之犯罪手段
    係在樓梯間用腳踢證人甲○○之胸部，致證人甲○○受有左胸部紅腫及右手臂皮
    下瘀血等傷害，及犯後否認犯行，尚無悔意之態度，惟被告並無前科，有臺灣高
    等法院被告全國前案紀錄表在卷足憑，素行良好，且本案係起因於被告思及自己
    與告訴人甲○○、案外人吳三文間有感情糾葛，而告訴人甲○○亦曾因此至該處
    吵鬧，致一時情緒激動，欲驅趕證人甲○○離開該處之犯罪動機、目的等一切情
    狀，量處拘役三十日，並諭知如易科罰金以三百元折算一日之標準，以資儆懲。
    。本院經核原判決認事用法，並無不合，量刑亦稱允當。上訴意旨，仍執陳詞指
    摘原判決不當，為無理由，應予駁回。
據上論斷，應依刑事訴訟法第三百六十八條，判決如主文。
本案經檢察官蘇南桓到庭執行職務。
中    華    民    國      九十三      年      八      月      三        日
                                  臺灣高等法院臺南分院刑事第一庭
                                      審判長法官  黃    崑    宗
                                            法官  蔡    長    林
                                            法官  李    文    福
右正本證明與原本無異。
不得上訴。
                                      法院書記官  李    良    倩
中    華    民    國      九十三      年      八      月      六        日
附錄：本判決論罪法條
刑法第二百七十七條第一項：
傷害人之身體或健康者，處三年以下有期徒刑、拘役或一仟元以下罰金。
